臺灣臺北地方法院交通事件裁定　　　　93年度交聲字第728 號
　　原處分機關　臺北市交通事件裁決所
　　聲明異議人
　　即受處分人　甲○○
上列受處分人因違反道路交通管理處罰條例案件，對於臺北市交
通事件裁所中華民國93年7 月16日所為之處分（原處分案號：北
市裁三字第裁22-Z00000000、22-Z00000000、22-Z00000000號）
，聲明異議，本院裁定如下：
        主  文
北市裁三字第22-Z00000000、22-Z00000000號之處分撤銷。
甲○○汽車駕駛人，汽車行駛於高速公路，而不遵守不得不服從
公路警察稽查取締而逃逸之規定，處罰鍰新臺幣仟元，並記違
規點數壹點。又汽車駕駛人，汽車行駛於高速公路，而不遵守汽
車在行駛途中，不得驟然或任意換車道，如欲變換車道時，應先
顯示方向燈告知前後車輛，並保持安全距離及間隔，方得變換車
道之規定，處罰鍰新臺幣仟元，並記違規點數壹點。
其餘北市裁三字第22-Z00000000號處分之聲明異議駁回。
        理  由
一、按道路交通管理處罰條例第33條第1 項規定：汽車行駛於高
    速公路或設站管制之道路，而不遵管制之規定者，處汽車駕
    駛人新臺幣3,000 元以上6,000 元以下罰鍰，而汽車駕駛人
    駕駛汽車違反道路交通管理處罰條例第33條規定者，除應依
    該條所規定之罰鍰處罰外，並予記違規點數1 點，道路交通
    管理處罰條例第63條第1 項第1 款亦有規定。又汽車行駛高
    速公路，不得在路肩上行駛，或不服從公路警察或依法執行
    交通稽查任務人員之指揮或稽查取締而逃逸；且汽車在行駛
    途中，不得驟然或任意換車道，如欲超越前車或變換車道時
    ，應先顯示方向燈告知前後車輛，並保持安全距離及間隔，
    方得超越或變換車道，高速公路交通管制規則第9 條第1 項
    第2 款、第12款及第11條定有明文。
二、本件受處分人即聲明異議人甲○○於93年4 月17日上午11時
    15分許，在國道二號高速公路駕駛車號BU-9535 號自用小客
    車由西向東行駛，在東向八德交流道附近之19公里處行駛路
    肩，遇內政部警政署國道公路警察局第六警察隊巫志孝、宋
    建國二警員認為受處分人違反道路交通管理處罰條例第33條
    第1 條規定，當場即鳴警報器、喊話器呼叫靠邊停車接受稽
    查，而受處分人竟仍不靠邊停車接受稽查取締而逃逸，並未
    打方向燈、未保持安全距離及間隔，任意變換車道，即經員
    警記下車號、車型，事後掣單舉發，受處分人於到案日期前
    向原處分機關提出申訴，經原處分機關請舉發單位即內政部
    警政署國道公路警察局第六警察隊調查結果，仍認受處分人
    有前開違規行為，原處分機關乃分別依前揭道路交通管理處
    罰條例第33條第1項、第60條第1項、第63條第1項之規定於9
    3年7月16日各裁處罰鍰3,000元（共計9,000元），並共記違
    規點數1 點。
三、訊據受處分人甲○○矢口否認有任何違反道路交通管理處罰
    條例規定之行為，辯稱：(1)伊係職業軍人，於前揭舉發時間
    ，人尚於部隊內，而舉發單位竟無任何證明照片等即進行舉
    發，實有未當；(2)且就舉發事實以觀，由路肩強行變換車道
    ，警車尾隨在後，如何能於連貫車陣中任意變換車道？又何
    以員警並不逕行舉發？實不合理云云。經查：
  (一)受處分人所有車輛於前開時地，在高速公路上行駛路肩，經
    警鳴警報器、喊話器欲行路邊攔停稽查，竟不停靠路邊，逕
    行於未打方向燈、未保持前後車安全距離、間隔下，連續數
    次變換車道等事實，已據證人巫志孝、宋建國現場舉發員警
    到院結證明確（見本院93年11月24日筆錄）。前開二證人係
    本件原處分機關所認定受處分人有右開違規行為之原證人，
    其到庭在本院法官面前具結以言詞供述本件訴訟上之待證事
    實（即受處分人有右開違規事實），因其與受處分人毫無怨
    懟，自無自陷於偽證罪之追訴而構詞誣賴受處分人之理；且
    於本件卷存證據資料內並無任何積極證據足以證明員警上開
    供述係屬虛偽，亦未有足以令人顯信其證述為不可採之品性
    證據或前科證據存在，本院自不得僅以證人為本件開單告發
    受處分人之員警而全盤抹煞其餘訴訟上所具之證人資格，況
    受處分人就上開證人陳證，無法舉出或提出任何對其有利之
    證據資料，以使本院對證人所述產生合理之懷疑，而交通警
    察製單舉發違反道路交通管理處罰條例所列之違規事實，本
    質上為行政處分，係公務員基於職務上之權力，依法就特定
    之具體事件上所為之具公法上效果之單方面行政行為，基於
    公務員為公法上行為具有公信力之原則，該行政行為當可被
    推定為真正，其據以依法處分之事實認定亦為正確無誤，本
    此公信原則，乃立法者賦予行政機關制定違反道路交通事件
    統一裁罰標準及處理細則，使勤務員警得當機處分以達其維
    護交通秩序、安全之行政目的，反之若公務員一切行政行為
    均需預留證據以證其實，則國家行政勢必窒礙難行，據此，
    刑事訴訟法就犯罪證據有關之規定中與屬行政秩序罰之交通
    違規裁罰本質不合之部分，自不在準用之列，從而本院由製
    單員警陳證已可得受處分人確有前開違規行為之心證，於受
    處分人無其他舉發有誤之相關證據且本院經查業無何證據可
    認舉發有捏造事實之情時，值勤員警本其維護交通秩序及安
    原職責所為之舉發，自應推定其合法正確。綜上，本件受處
    分人前述之事實，洵堪以認定。
  (二)又汽車駕駛人之行為有不服指揮稽查而逃逸，當場不能或不
    宜攔截製單舉發者，得對汽車所有人逕行舉發處罰，前項逕
    行舉發，應記明車輛牌照號碼、車型等可資辨明之資料，查
    明汽車所有人姓名或名稱、住址後，製單舉發處罰之，道路
    交通管理處罰條例第7-2條第1項第4款、第2項定有明文。而
    本件受處分人之違規地點係國道高速公路車道，衡量當時當
    地之車流、路況，違規行為係為「任意變換車道」，尚屬不
    宜即時攔停製單舉發之情形，依前開說明，本件舉發單位二
    員警以現場記下車號、車型、車色，二人、與電腦留存紀錄
    互核相符後，逕行舉發本件違規，核無不妥，且以此方式舉
    發違規，其手段及目的間亦未逾行政法上之比例原則，受處
    分人徒以非現場攔停而舉發不當，求予撤銷原處分云云，自
    非可採。
  (三)又按逕行舉發違反道路交通管理事件，經汽車所有人依通知
    單之應到案日期前到案，並告知違規駕駛人姓名、
    一編號及住址者，處罰機關應即另行通知違規駕駛人到案依
    法處理；逾應到案日期，處罰機關應依道路交通管理處罰條
    例第85條第3項規定處罰該汽車所有人，違反道路交通管理
    事件統一裁罰標準及處理細則第24條亦定有明文，易言之，
    如汽車駕駛人在前開違規時，為警當場攔停者，處罰機關固
    應對汽車之駕駛人為處罰，惟若舉發機關並非當場對該部汽
    車攔停，而係依違反道路交通管理事件統一裁罰標準及處理
    細則第23條第1項第4款規定不服指揮稽查而逃逸逕行舉發者
    ，此際舉發機關只能依上開處理細則第23條第2 項規定對汽
    車所有人為掣單舉發，而如經舉發之汽車所有人在舉發通知
    單上所載之應到案日期前到案，並告知處罰機關該實際違規
    駕駛人姓名、
    開細則第24條規定處罰該名違規駕駛人，而如汽車所有人未
    於應到案日期前到案或雖於應到案日期前到案，而未告知處
    罰機關實際之違規駕駛人者，處罰機關仍應依道路交通管理
    處罰條例第85條第3 項「本條例關於車輛駕駛人之處罰，如
    應歸責於車輛所有人者，處罰車輛所有人。」規定，對車輛
    所有人加以處罰。本件受處分人於聲明異議、申訴時，並未
    提出任何實際違規駕駛人之姓名、
    查，且又未提出任何汽車遭竊等之資料憑查，處分機關依據
    上開規定對汽車所有制單舉發並無違誤，受處分人僅空言：
    車停於服勤地點之外云云，顯難憑採。
四、綜上所述，受處分人確有於高速公路，不遵守高速公路(1)「
    不得行駛路肩」、(2)「不得不服從公路警察稽查取締而逃逸
    」、(3)「汽車在行駛途中，不得驟然或任意換車道，如欲變
    換車道時，應先顯示方向燈告知前後車輛，並保持安全距離
    及間隔，方得變換車道」等規定之行為，從而：
  (一)就(1)之違規行為，以道路交通管理處罰條例第33條第1 項、
    第63條第1 項第1 款（漏載第1 款）、違反道路交通管理事
    件統一裁罰基準之規定裁處異議人罰鍰3,000 元並記違規記
    點數1 點，原處分機關就此部分之認定核無不合。此部分聲
    明異議為無理由，應予駁回。
  (二)就(2)之違規行為，行為人係違反高速公路交通管制規則第9
    條第1 項第12款，而違反道路交通管理處罰條例第33條第1
    項之規定，並應依同條例第63條第1 項第1 款規定記違規點
    數1 點，而原處分機關竟認係違反條例第60條第1 項規定，
    即難認為允洽。本件受處分人此部分之異議雖無理由，惟原
    處分既有不當，自應由本院將原處分撤銷，仍以受處分人有
    違反道路交通管理處罰條例第33條第1 項之行為，科處其罰
    鍰3,000 元，並依同條例第63條第1 項第1 款規定併予記違
    規點數1 點如主文第3 項所示，以資適法。
  (三)就(3)之違規性為，行為人係違反高速公路交通管制規則第11
    條，而同係違反道路交通管理處罰條例第33條第1 項之規定
    ，並應依同條例第63條第1 項第1 款規定記違規點數1 點，
    而原處分機關竟漏未依據同條例第63條第1 項第1 款規定記
    違規點數1 點，即難認為允洽。本件受處分人此部分之異議
    雖無理由，惟原處分既有不當，自應由本院將原處分撤銷，
    仍以受處分人有違反道路交通管理處罰條例第33條第1 項之
    行為，科處其罰鍰3,000 元，並依同條例第63條第1 項第1
    款規定併予記違規點數1 點如主文第3 項所示，以資適法。
據上論斷，應依道路交通案件處理辦法第19條、第20條前段，裁
定如主文。
中　　華　　民　　國　　94　　年　　1 　　月　　5 　　日
                  交通法庭法  官  郭惠玲
如不服本裁定，應於裁定送達後5日內向本院提出抗告狀。
上正本證明與原本無異。
                          書記官  鄭雅文
中　　華　　民　　國　　94　　年　　1 　　月　　10　　日
